最高法院刑事判決　　　　　　九十四年度台上字第二八五０號
　　上　訴　人　甲○○
　　　　　　　　　　　　送達代.
　　　　　　　　　　　　○○路.
上列上訴人因殺人未遂案件，不服台灣高等法院花蓮分院中華民
國九十一年六月二十日第二審判決（九十一年度上訴字第八一號
，起訴案號：台灣花蓮地方法院檢察署九十年度偵字第二０二四
號），提起上訴，本院判決如下：
    主  文
上訴駁回。
    理  由
按刑事訴訟法第三百七十七條規定，上訴於第三審法院，非以判
決違背法令為理由，不得為之。是提起第三審上訴，應以原判決
違背法令為理由，係屬法定要件。如果上訴理由狀並未依據卷內
訴訟資料，具體指摘原判決不適用何種法則或如何適用不當，或
所指摘原判決違法情事，顯與法律規定得為第三審上訴理由之違
法情形，不相適合時，均應認其上訴為違背法律上之程式，予以
駁回。本件上訴人甲○○上訴意旨略稱：(一)、按兇器之種類或銳
利與否，不能作為認定是否成立殺人罪之唯一標準。上訴人平日
以賣竹筍營生，隨時將鐮刀配掛褲腰上，非預謀準備行兇之用，
發生事故時係因一時氣憤，抽出鐮刀往告訴人方向揮去，非有意
對其頸部砍殺，足以證明上訴人當時並無致告訴人於死之故意，
原判決未斟酌鐮刀為上訴人營生隨時配掛之物及上訴人並非有意
對告訴人頸部砍殺，顯有判決不備理由之違法。(二)、卷內門諾醫
院之診斷證明書及函所載「前頸部深部刀傷」，但所謂「深部」
究為幾公分？未見詳載於診斷證明書，上訴人之辯護人於原審請
求調查此一證據，但未經原審調查，顯有未盡調查能事之違法。
(三)、原判決認定上訴人砍殺告訴人頸部氣管後，告訴人傷口大量
血跡噴在上訴人所穿著之上衣，此亦與診斷書並未記載告訴人氣
管受損不符，此部分應有證據上理由矛盾之違法。(四)、按氣管位
於頸部正前方皮下處，告訴人張森正果受有「前頸部深部刀傷」
，何以氣管未受有損傷？依門諾醫院函，告訴人就醫後僅住院三
日，函內並註明告訴人無死亡危險，可推知告訴人傷勢非屬嚴重
，上訴人非如檢察官所稱用力甚猛，告訴人流出血跡，純因鐮刀
銳利所致，原審就此有利上訴人重大關係事項之證據，未依職權
調查，亦未說明不予採納之理由，顯有判決理由不備及應依職權
調查證據而未予調查之違法。(五)、上訴人以鐮刀向告訴人劃去後
，對告訴人頸部受傷之事亦甚駭然，當場呆立數秒鐘，並即停手
，嗣因告訴人搶奪上訴人之鐮刀，上訴人惟恐鐮刀遭其搶去後發
生不測，乃緊握鐮刀不放，非與之搶奪。原判決認定上訴人與告
訴人互搶鐮刀據以推定上訴人有殺人故意，顯然有違經驗法則等
語。
惟查證據之取捨與其證明力之判斷，以及事實有無之認定，屬事
實審法院之職權，苟其取捨證據與判斷證據證明力並不違背經驗
法則及論理法則，即不容任意指為違背法令，而執為第三審適法
之上訴理由。本件原判決認定上訴人有原判決事實欄所載之殺人
未遂犯行，係以告訴人之指述及上訴人亦坦承以其所有之鐮刀砍
傷告訴人頸部之事實，另有門諾醫院出具之診斷證明書、函、現
場照片等附卷，鐮刀一支、上訴人當時所穿之上衣一件扣案等為
證，而扣案鐮刀經第一審勘驗結果，確實刀鋒銳利，為足取人命
之兇器，而人之頸部，係關係人體生命之重要部位，屬人身要害
，上揭鐮刀係鋒利之銳器，以之砍割人之頸部，足以取人生命，
此當為上訴人所明知，詎其竟持之砍割告訴人之前頸氣管部位長
達十二公分，造成原判決事實欄所載之傷情，告訴人頸部傷勢經
第一審勘驗結果，傷口位置在頸部正面之氣管上，有第一審筆錄
及照片可稽。而氣管係人呼吸所賴，如經割斷，將遭致死亡，上
訴人以鋒利之鐮刀砍割告訴人之氣管後，告訴人傷口之大量血跡
已噴在上訴人所穿著之上衣上，上訴人未即停手，猶與告訴人互
搶鐮刀等情，除經告訴人指陳外，亦經上訴人之兄黃錦堂到庭證
述屬實，顯見當時上訴人確有殺死告訴人之犯意，否則何以告訴
人頸部已受重大之傷後，仍不肯放棄兇刀等證據，予以綜合判斷
，認上訴人成立刑法第二百七十一條第二項、第一項之殺人未遂
罪，於法定刑內量處其刑，已詳敘其所憑之證據及認定之理由，
並指駁說明上訴人否認有殺人意圖，所辯為卸責之詞，所為論斷
，均有卷存證據資料可資覆按，從形式上觀察，原判決此部分並
無違背法令情形。且原判決除依據上訴人所用之鐮刀甚為鋒利外
，並以其行兇之部位、嗣後上訴人仍與告訴人互搶鐮刀等證據作
為論斷上訴人具有殺人犯意之依據，非以兇器為唯一認定之標準
，原判決亦認定上訴人為臨時起意，是該鐮刀是否為上訴人平日
營生使用、是否預謀供行兇之用均與原判決之認定無涉，此部分
自無判決不備理由之違法。又原判決係以門諾醫院之診斷證明書
而非告訴人受傷部位之深度作為論斷之依據，原判決事實欄亦未
認定告訴人之氣管受有傷害，至於原判決於理由內之論述，雖語
意稍欠明確，但多係就上訴人砍割告訴人之前頸氣管「部位」立
論，與其事實之認定並無齟齬，原審未再進一步調查，自無未盡
調查能事、證據上理由矛盾之違法。另原判決事實欄已詳予認定
「張森正見甲○○猶又繼續砍殺，即抓住甲○○持刀之手……始
由甲○○之兄黃錦堂搶下鐮刀……」，並於理由欄說明其論斷之
依據，而依案發情形，因事出突然，上訴人與告訴人間之距離、
彼此互動位置等均足以影響上訴人持刀揮砍後傷口之深度，原判
決復論斷上訴人係因遭告訴人抓住且鐮刀為其兄搶下始未有其他
行為，是亦無從以其行兇後告訴人傷口深度如何、是否嚴重、是
否傷及氣管等，據以推翻原判決之認定。況上訴人於警訊亦坦承
：「白色血衣上之血跡是我持鐮刀殺傷張森正之脖子時，張森正
要搶我手中之刀子，二人扭打一起……」（警訊卷第六頁），並
未見其於揮刀後有呆立、停手之情形，原判決之論斷，自無違反
經驗法則、判決理由不備或應依職權調查證據而未予調查之違法
。上訴意旨置原判決所為明白論斷於不顧，專憑其個人之意見，
就原判決理由已經詳細說明之事項，及原審採證認事之職權行使
，漫事爭執，泛言原判決有上開違法情形，難認已符合首揭法定
之第三審上訴要件。此部分之上訴違背法律上之程式，應予駁回
。
據上論結，應依刑事訴訟法第三百九十五條前段，判決如主文。
中　　華　　民　　國　九十四　年　　六　　月    二  　日
                      最高法院刑事第二庭
                          審判長法官  董　明　霈
                                法官  林　茂　雄
                                法官  張　祺　祥
                                法官  呂　永　福
                                法官  洪　文　章
      本件正本證明與原本無異
                                      書  記  官
中　　華　　民　　國　九十四　年　　六　　月    六  　日
                                                   Ｍ
